【裁判字號】    96,抗,187
【裁判日期】    970213
【裁判案由】    本票裁定
【裁判全文】
臺灣板橋地方法院民事裁定               96年度抗字第187號
再抗告人    乙○○
訴訟代理人  陳崇善律師
複  代理人  陳泰源律師
上列當事人間本票裁定事件，抗告人對於中華民國96年8 月28日
本院96年度票字第187 號裁定提起抗告，本院裁定如下：
上列再抗告人因與相對人銘望實業有限公司、甲○○間本票裁定
事件，對於中華民國96年8 月28日本院96年度抗字第187 號裁定
，提起再抗告，本院裁定如下：
    主  文
再抗告駁回。
再抗告程序費用由再抗告人負擔。
    理  由
一、按對於非訟事件抗告法院之裁定再為抗告，僅得以其適用法
    規顯有錯誤為理由，並經原法院之許可者為限；前項許可，
    以原裁定所涉及之法律見解具有原則上重要性者為限；民事
    訴訟法第436 條之3 第3 項、第4 項及第436 條之6 之規定
    ，於第3 項之抗告準用之，非訟事件法第45條第3 項、第4
    項、第5 項分別定有明文。而所謂適用法規顯有錯誤，係指
    裁判違背法規或現存判例解釋者，亦即抗告法院所為之裁定
    ，就其取捨證據所確定之事實，適用法規所持法律上判斷顯
    有錯誤而言（最高法院71年台再字第210 號、57年台上字第
    1091號判例意旨參看）。而所謂原則上之重要性，係指該再
    抗告事件涉及之法律問題意義重大，而有加以闡釋之必要而
    言。
二、本件相對人甲○○不服本院96年度票字第6024號所為裁定提
    起抗告，經本院於96年8 月28日以96年度抗字第187 號裁定
    駁回，再抗告人乙○○不服，提起再抗告，惟觀其再抗告理
    由所指本院上開96年度抗字第187 號裁定不當之處，無非以
    ：依據票據法第123 條等相關規定，法律上並未限制就同一
    本票不得再為聲請裁定後強制執行，原裁定認不得再以同一
    本票聲請法院裁定強制執行，此一見解增加法律所無之限制
    ，顯然違背法令。何況本票之受讓人在根本無法得知前手是
    否已聲請本票裁定之情形下，如依原裁定之見解，將使票據
    法第123 條之目的（加強本票之索償性）喪失，使持票人因
    擔心所收受之本票等同於支票，而無法達該條原來之立法目
    的，故此一見解具有原則上之重要性。再抗告人就系爭本票
    前次聲請本票裁定強制執行，因聲請人姓名誤寫，而經法院
    否准再抗告人更正聲請人姓名之聲請，故該前裁定根本無法
    確定，亦無法執行（因聲請人之姓名與實際不符），因此不
    會有二個執行名義進行強制執行之問題。所以應准再抗告人
    以正確姓名再予聲請本票裁定後強制執行，而原裁定竟廢棄
    本票准予強制執行之裁定，並駁回再抗告人在原法院之聲請
    ，如此一來變成系爭本票完全無法聲請裁定後強制執行，顯
    然有違票據法第123 條之規定，且相當不合理，故原裁定適
    用法規顯有錯誤云云。
三、惟查：再抗告人前曾就系爭本票以「陳政明」之名義向本院
    聲請准許對相對人強制執行，業經本院於96年4 月16日以96
    年度票字第1523號裁定准許強制執行。嗣相對人於95年5 月
    8 日以其姓名應為「乙○○」，並非「陳政明」，而具狀聲
    請更正，遭本院函知「非屬誤繕之顯然錯誤，無從更正」等
    語，再抗告人乃於96年5 月22日以「乙○○」名義就同一本
    票再次向本院聲請准許對相對人強制執行，本院亦以96年度
    票字第6024號裁定准許強制執行等情，業經本院依職權調閱
    上開本院96年度票字第1523號民事卷宗查明屬實，足見再抗
    告人確就同一本票先後以不同姓名向本院聲請准許對相對人
    強制執行，並均經法院裁定准許強制執行。故本院參照最高
    法院69年度台抗字第344 號裁判要旨：「本票執票人向發票
    人行使追索權，於依照票據法第123 條聲請法院裁定強制執
    行後，雖非不得將本票債權轉讓他人，但受讓人不得再以同
    一本票聲法院裁定強制執行，否則就同一債權即有兩個執行
    名義存在，顯非法之所許。」，認再抗告人在後聲請之裁定
    （本院96年度票字第6024號裁定）為不合法，而廢棄原裁定
    ，駁回再抗告人之聲請，適用法規並無錯誤，亦無涉及法律
    上見解具有原則上重要性之情事，自不合於首揭規定。至再
    抗告人主張另件本院96年度票字第1523號裁定所載聲請人姓
    名有誤寫之情形一節，則與本件本院96年度抗字第144 號於
    96 年8月28日所為裁定是否適用法規顯有錯誤無涉，蓋依非
    訟事件法第36條第2 項規定：「民事訴訟法第232 條、第23
    3 條及第236 條至第238 條之規定，於第一項裁定準用之。
    」，是本院96年度票字第1523號裁定如確有誤寫之情形，再
    抗告人本可準用民事訴訟法第232 條第1 項規定，聲請法院
    「裁定」更正，且經調閱本院96年度票字第1523號卷結果，
    該事件業已於96年11月7 日依本件再抗告人之聲請裁定更正
    其裁定之聲請人為「乙○○」，有上開裁定影本及回執附卷
    可稽。是再抗告人自不得再就同一本票重行聲請裁定准予強
    制執行。因此，本件再抗告於法不合，應予駁回。
四、據上論結，本件再抗告為不合法，爰依非訟事件法第46條、
    民事訴訟法第495 條之1 第2 項、第481 條、第442 條第1
    項、第78條，裁定如主文。
中    華    民    國    97    年    2     月    13    日
                  民事第一庭    審判長法  官  李世貴
                                      法  官  陳翠琪
                                      法  官  黃信樺
以上正本係照原本作成。
如不服本裁定，應於收受送達後十日內向本院提出抗告狀，並應
繳納抗告費新臺幣壹仟元。
中    華    民    國    97    年    2     月    13    日
                                      書記官  李佳靜


司法院資訊處製作；財團法人民間司法改革基金會備份。
